【裁判字號】    99,台上,4584
【裁判日期】    990722
【裁判案由】    違反貪污治罪條例等罪
【裁判全文】
最高法院刑事判決            九十九年度台上字第四五八四號
上  訴  人  台灣高等法院台南分院檢察署檢察官
上  訴  人
（ 被 告 ） 丙  ○
選任辯護人  黃翎芳律師
被      告  甲○○
            庚○○
            己○○
            戊○○
            乙○○
            丁○○
上列上訴人等因被告等違反貪污治罪條例等罪案件，不服台灣高
等法院台南分院中華民國九十八年八月二十七日第二審判決（九
十七年度上訴字第一一四七號，起訴案號：台灣雲林地方法院檢
察署九十五年度偵字第五二一六、五二五九、五六０四號、九十
六年度偵字第二九八、八一四號），提起上訴，本院判決如下：
    主  文
上訴駁回。
    理  由
壹、按刑事訴訟法第三百七十七條規定，上訴於第三審法院，非
以判決違背法令為理由，不得為之。是提起第三審上訴，應以原
判決違背法令為理由，係屬法定要件。如果上訴理由書狀並未依
據卷內訴訟資料，具體指摘原判決不適用何種法則或如何適用不
當，或所指摘原判決違法情事，顯與法律規定得為第三審上訴理
由之違法情形，不相適合時，均應認其上訴為違背法律上之程式
，予以駁回。
一、上訴人（被告）丙○部分，其上訴意旨略稱：(一)、原判決以
證人庚○○、林振興於偵查或第一審之證述為證據，然彼等證述
均屬個人推測之詞，原判決採為證據，有違刑事訴訟法第一百六
十條規定。(二)、證人丁隨融於法務部調查局中部地區機動工作組
（下稱中機組）證稱由林○興、庚○○接手經營後，不清楚新○
園休閒坊有無從事使女子與他人為性交或猥褻之營利行為，及不
知上訴人有無分到紅利等語。足見上訴人僅係新○園休閒坊之股
東，且其認新○園休閒坊祇單純從事指壓為業，而收取紅利，並
無使女子與他人為性交，而容留以營利之意圖。原審以上訴人有
收取紅利、支出公關費用，並以其前科紀錄，遽論其知悉新○園
休閒坊有容留、媒介女子為性交易，有認定事實未依證據法則之
違法。又原判決認定上訴人知悉新○園休閒坊有容留、媒介女子
為性交易之證據，係以同案被告庚○○、丁隨融等自白，並無其
他證據。而證人王林○足、陳○安、孫○華、林○茱、蔡○甫於
警詢、偵查中之證述，均不足證明上訴人於民國九十五年八月十
七日前，有與其他共同正犯共同於新○園休閒坊有容留、媒介女
子為性交易之行為云云。惟查原判決依憑庚○○、林○興、丁○
融於偵查、第一審或原審、蔡○甫、王○金足於警詢之證述、台
灣高等法院被告前案紀錄表、扣案之保險套、潤滑劑、新○園休
閒坊帳冊等證據，資以認定上訴人有原判決事實欄所載之犯罪行
為。因而維持第一審論處丙○共同意圖使女子與他人為性交（贅
載「之行為」三字，應予刪除），而容留以營利累犯罪刑及予以
減刑之判決，駁回其與檢察官在第二審之上訴。已詳敘認定犯罪
事實之依據及憑以認定之理由。並對上訴人辯稱：不知新○園休
閒坊有容留、媒介女子從事性交易云云，如何不足採信，依據卷
內資料予以指駁及說明。從形式上觀察，原判決並無任何違背法
令之處。次查丁隨融於中機組縱證稱不知林○興、庚○○接手後
，新○園休閒坊有無從事使女子與他人為性交或猥褻之營利行為
，及不知上訴人有無分到紅利云云，然既非證述上訴人未參與圖
利容留性交犯行，自不足為上訴人有利之認定。原判決未予說明
，於判決結果無影響，不得執為上訴第三審之適法理由。上訴意
旨置原判決之論敘於不顧，徒為事實上之爭辯，並對原審採證認
事之職權行使及於判決無影響之事項，任意指摘，難謂已符合首
揭法定上訴要件，其上訴違背法律上之程式，應予駁回。
二、被告甲○○被訴隱匿公務員職務上掌管之文書以圖利他人部
分，檢察官上訴理由略稱：(一)、依證人陳○○、蔡○財於中機組
、偵查或第一審之證述，足見確有「巧娘理容中心」、「新○園
休閒坊」無照營業之臨檢紀錄表之存在。又證人丙○確以電話向
被告甲○○關說，已經丙○於第一審證述明確，並有通聯紀錄在
卷可稽。而九十五年七月二十六日查獲之上開二業者無照營業之
相關資料，均未送交雲林縣警察局台西分局，有該分局麥寮分駐
所送文簿影本在卷可查。是庚○○、林○興所稱「新○園休閒坊
」無照營業之「單子」被抽掉乙節，尚非無據。況甲○○亦於偵
查中自承抽取「新○園休閒坊」無照營業卷宗，與丙○等上開所
證大致相符，堪認屬實。至甲○○雖僅自白抽取「新○園休閒坊
」無照營業卷宗，但參酌扣案雲林縣警察局台西分局麥寮分駐所
九十五年七月份刑事案件卷宗，僅有臨檢之「西○春休閒坊」、
「艾妮休閒中心」之無照營業案件資料，卻無上開「巧娘理容中
心」、「新○園休閒坊」之案卷資料。而當時甲○○為該所所長
，既指示陳○泉、蔡○財於九十五年七月二十六日臨檢「艾妮休
閒中心」、「巧娘理容中心」、「新○園休閒坊」，亦查獲該三
業者無照營業，並均當場製作臨檢紀錄表，且翌日即將「艾妮休
閒中心」呈報台西分局。竟就查獲之三件僅呈報一件乙節不聞不
問，殊違常理。另參酌陳杠泉於第一審證稱「巧娘理容中心」、
「新○園休閒坊」之臨檢紀錄表，於九十五年七月二十六日晚上
八點回來後即不見等語。足見「巧娘理容中心」、「新○園休閒
坊」之臨檢紀錄表，係甲○○抽掉而予隱匿、毀棄等情，灼然甚
明。乃原判決竟認上開二業者之臨檢紀錄表係事後因不明原因不
見，並未指證甲○○有抽取或隱匿之事，不足為甲○○不利之證
明。其自由心證之職權行使難認無違反經驗法則。(二)、依甲○○
於警詢、偵查中供稱，麥寮地區警方查獲無照營業之作業程序，
係當場製作臨檢紀錄表，通知負責人至分駐所製作筆錄，呈報予
雲林縣警察局台西分局，分局再陳報雲林縣政府裁罰等流程。甲
○○上開抽掉而予隱匿、毀棄「巧娘理容中心」、「新○園休閒
坊」之臨檢紀錄表，自係對主管之事務而為違背其職務之行為。
又未經登記無照營業，依案發當時有效之商業登記法第三十二條
規定，及雲林縣違反商業登記法案件罰鍰標準規定，除應裁處新
台幣（下同）一萬三千元罰鍰外，並應命業者停止營業至改善為
止。故甲○○上開行為，致該二業者無庸受雲林縣政府依上開規
定，裁罰一萬三千元及命停止營業，其圖該二業者不法利益之事
實，均甚明確。原判決就此部分為無罪之諭知，採證與卷存資料
不符，有證據上理由矛盾之違法，其自由心證之職權行使，亦違
反經驗法則云云。惟查原判決撤銷第一審關於甲○○想像競合犯
隱匿公務員職務上掌管之文書及對主管之事務圖利罪部分之科刑
判決，改判諭知其無罪，已詳敘憑以認定之理由。並對上開檢察
官上訴意旨所指各項證據，如何不足認定甲○○有隱匿無照營業
臨檢紀錄表，以圖私人不法利益之犯行，依據卷內資料予以說明
。從形式上觀察，原判決並無任何違背法令之處。上訴意旨置原
判決之論敘於不顧，徒為事實上之爭執，並對原審採證認事之職
權行使，任意指摘，難謂已符合首揭法定上訴要件，其上訴違背
法律上之程式，應予駁回。
三、被告甲○○、己○○、戊○○、乙○○、丁○○、庚○○被
訴共同行使公務員登載不實之文書二次部分，檢察官上訴意旨略
稱：己○○、戊○○、乙○○、丁○○、庚○○等於九十五年八
月十一日十八時十五分、同月二十二日二十時在諾○○汽車旅館
製造之假性交易案件部分，警察人員製作調查筆錄部分，固不構
成公務員明知為不實之事項而登載於職務上所掌之公文書罪，然
甲○○明知上開案件係假性交易，仍指示知情之林上雲、王基旭
前往查獲，並製作「現場檢查紀錄表」、「雲林縣警察局台西分
局麥寮分駐所陳報單」陳報雲林縣警察局台西分局，上開二文書
均係警員依職務製作之文書，甲○○與林上雲、王○旭明知該二
案件係假性交易，仍為虛偽之記載，並據以陳報雲林縣警察局台
西分局，是彼等應構成刑法第二百十六條、第二百十三條行使公
務員明知為不實之事項而登載於職務上所掌之公文書罪，己○○
、戊○○、乙○○、丁○○、庚○○與甲○○具犯意聯絡、行為
分擔，為共同正犯。原判決就此部分漏未審酌，為被告等偽造文
書部分均為無罪之諭知，其採證與卷存資料不符，有證據上理由
矛盾及判決適用法則不當之違法云云。惟查法院不得就未經起訴
之犯罪審判，刑事訴訟法第二百六十八條定有明文。依卷附起訴
書之記載，第一審檢察官僅起訴上開被告等共同將假性交易不實
之事項，登載於警詢筆錄上而為行使，並未起訴被告等有行使登
載不實之上開「現場檢查紀錄表」、「雲林縣警察局台西分局麥
寮分駐所陳報單」（見第一審卷(一)第五十頁背面、第五十一頁正
背面）。而被告等被訴行使登載不實之警詢筆錄部分，既經原判
決撤銷第一審不當之判決，改判諭知被告等均無罪，上訴意旨亦
未指摘其不當。則上開未經起訴之行使登載不實之「現場檢查紀
錄表」、「雲林縣警察局台西分局麥寮分駐所陳報單」部分，原
審法院自無從加以審判，要難謂原判決有違法可言。此部分上訴
亦違背法律上之程式，應予駁回。
貳、甲○○被訴隱匿公務員職務上掌管文書罪部分（即原判決理
由乙之部分）：
查第三審上訴書狀，應敘述上訴之理由，其未敘述者，得提起上
訴後十日內補提理由書狀於原審法院，已逾上述期間，而於第三
審法院未判決前仍未提出上訴理由書狀者，第三審法院應以判決
駁回之，刑事訴訟法第三百八十二條第一項、第三百九十五條後
段規定甚明。檢察官對於甲○○被訴隱匿公務員職務上掌管文書
罪部分（即原判決理由乙之部分），不服原審判決，於九十八
年九月十四日提起上訴，未敘述理由，迄今逾期已久，於本院未
判決前仍未提出，依上開規定，其上訴自非合法，應予駁回。
據上論結，應依刑事訴訟法第三百九十五條，判決如主文。
中    華    民    國  九十九  年    七    月  二十二  日
                      最高法院刑事第二庭
                          審判長法官  莊  登  照
                                法官  陳  世  淙
                                法官  徐  昌  錦
                                法官  許  錦  印
                                法官  吳      燦
本件正本證明與原本無異
                                      書  記  官
中    華    民    國  九十九  年    七    月  二十七  日
                                                      V

司法院資訊處製作；財團法人民間司法改革基金會備份。
